臺灣板橋地方法院刑事判決　　　　　　　　　　　　　九十年度易字第一八五六號
　　公　訴　人　臺灣板橋地方法院檢察署檢察官
　　被　　　告　丑○○
　　選任辯護人　劉興源
右列被告因稅捐稽徵法案件，經檢察官提起公訴（九十年度偵字第四七六一號），本
院判決如左：
    主  文
丑○○無罪。
    理  由
一、公訴意旨以：被告丑○○基於概括之犯意，於民國八十三年迄八十四年受僱擔任
    臺北縣泰山鄉○○路○段三六二巷九號六號「弦聖實業股份有限公司」（下稱弦
    聖公司、負責人為癸○○《業已另案不起訴處分》）工頭期間，明知子○○、壬○○、寅○○、宙○○、巳○○、卯○○、己○○（起訴書誤載為林宜琳）、酉
    ○○、陳慶和、天○○、地○○、陳國雄、戊○○、辰○○、未○○等十五人，
    於八十三年間，並未受僱於弦聖公司工作及支領工資；丙○○、甲○○、鐘文邦
    、宇○○、乙○○、戌○○、申○○、庚○○、午○○、辛○○、亥○○、丁○○等十二人，於八十四年間，亦未受僱於弦聖公司工作及支領工資；竟擅自提供
    上該二十七人不實之工資請領資料予不知情之弦聖公司，俾該公司得以列報八十
    三年度薪資支出、金額達新台幣（下同）二百九十九萬二千元【詳如財政部財稅
    資料中心產出之：弦聖公司八十三年度異常薪資所得查核清單所載】；列報八十
    四年度薪資支出及伙食費支出各達二百九十九萬六千三百九十六元、二十五萬九
    千二百元【詳參財政部財稅資料中心產出之：弦聖公司八十四年度異常薪資所得
    查核清單所載】。藉此增加弦聖公司各該年度之人工成本，降低營利事業所得額
    ，幫助弦聖公司得以短漏八十三年度、八十四年度營利事業所得稅各達七十四萬
    八千元、八十一萬三千八百九十九元（以虛增之薪資成本伙食費金額按百分之二
    十五稅率換算），因認被告涉犯稅捐稽徵法第四十三條第一項之幫助逃漏稅罪嫌
    等語。
二、按犯罪事實應依證據認定之，無證據不得推定其犯罪事實，又不能證明被告犯罪
    者，應諭知無罪之判決，刑事訴訟法第一百五十四條、第三百零一條第一項分別
    定有明文；次按認定犯罪事實所憑之證據，雖不以直接證據為限，間接證據亦包
    括在內；然而無論直接或間接證據，其為訴訟上之證明，須於通常一般之人均不
    致有所懷疑，而得確信其為真實之程度者，始得據為有罪之認定，倘其證明尚未
    達到此一程度，而有合理之懷疑存在時，事實審法院復已就其心證上理由予以闡
    述，敘明其如何無從為有罪之確信，因而為無罪之判決，尚不得任意指為違法（
    最高法院七十六年度台上字第四九八六號判例參照）。
三、本件公訴人認被告涉犯稅捐稽徵法第四十三條第一項之幫助逃漏稅罪嫌，無非係
    以被告於偵查中坦承不諱，核與證人子○○、宙○○、林宜琳、宇○○於財政部
    臺灣省北區國稅局之談話筆錄中所陳稱情節相符，復有財政部財稅資料中心產出
    之弦聖公司八十三年度、八十四年度異常薪資所得查核清單、臺北市政府警察局
    大同分局八十四年三月三十日北市警同分刑文字第五八九七號函、法務部調查局
    航業海員調查處八十五年六月十五日八五行防字第七００五三八號函及附件等資
    為論據。訊據被告固承認於八十三年、八十四年間受僱於弦聖公司擔任工頭，公
    司人手不夠時，會幫公司找臨時工之事實，惟堅決否認有何違反稅捐稽徵法犯行
    ，辯稱伊是單純在上班，臨時工拿資料給伊報薪資，但流動量很大，伊不知道誰
    是誰，伊不知道弦聖公司有無逃漏稅，伊沒有提供人頭給公司等語。辯護人並辯
    以被告雖曾為弦聖公司招募臨時工人，惟所招募之臨時工人到現場工作時，未必
    隨身攜帶身分證，被告無法事先查驗工人之身分並留下其身分證影本，俟工人請
    領工資時，亦未必同時檢附身分證影本，而工人事後補具之身分證影本可能並非
    該現場工人本人之身分證影本，而被告已無核對之機會，尤以身分證上照片與本
    人時有出入，被告亦無法判斷該身分證影本之真確性等語。經查：
（一）本件係因財政部臺灣省北區國稅臺北縣分局認弦聖公司所列報八十三年度子○○、壬○○、寅○○、宙○○、巳○○、卯○○、己○○、酉○○、陳慶和、
      天○○、地○○、陳國雄、戊○○、辰○○、未○○等十五人薪資所得二百九
      十九萬二千元、八十四年度丙○○、甲○○、鐘文邦、宇○○、乙○○、戌○○、申○○、庚○○、午○○、辛○○、亥○○、丁○○等十二人薪資所得二
      百九十九萬六千三百九十六元，該被列報之人均被多家營利事業單位列報鉅額
      薪資，顯係超過個人之工作能力，而認弦聖公司負責人癸○○（經公訴人認查
      無其明知被告有虛報薪資情事，另案為不起訴處分）涉嫌犯稅捐稽徵法第四十
      一條之逃漏稅捐等罪，而函請臺灣板橋地方法院檢察署偵辦，此有財政部臺灣
      省北區國稅臺北縣分局八十八年三月二十九日北區國稅北縣審第88101278號函
      在卷可參，而依該函所檢附之資料以觀：
      １、被弦聖公司列報薪資之未○○於國稅局訪談時稱八十三年係受僱於電器行
          擔任送貨員，工作地點在三重市，未曾將國民身分證或影本或國民身分證
          統一編號及戶籍地址資料交付予他人，曾於八十三、八十四年間遺失國民
          身分證，於八十四年八月二十八日申請補發等語，此有財政部臺北市國稅
          局萬華稽徵所談話筆錄在卷可參。
      ２、臺北市政府警察局大同分局八十四年三月三十日北市警同分刑文字第5897
          號函文內容係檢送案外人王澄木違反稅捐稽徵法案之起訴書予財政部臺灣
          省北區國稅，而依檢送之臺灣臺北地方法院士林分院檢察署八十三年度偵
          字第一一四九三號起訴書所載犯罪事實，係王澄木與年籍不詳之成年男子
          為收集他人之國民身分證以憑申報薪資之支出，藉此逃漏稅捐，而於八十
          年七月起以一千五百元之代價購得多份國民身分證，再於八十三年六月起
          在臺北橋等地將國民身分證及已填妥之勞務報酬支出憑證以每份二千元分
          別售予年籍不詳之人以獲取利益，嗣於八十三年十二月十五日經警查獲，
          並扣得己○○（其餘之人非本件被列報之人）等人之國民身分證影本二百
          五十張，此有上開函文附卷可按。
      ３、法務部調查局航業海員調查處八十五年六月十五日（八五）航防字第7005
          38號函文內容係檢送楊文靜人頭集團協助他人逃漏說案相關資料，有張國
          文、壬○○、宙○○、巳○○、卯○○、己○○、酉○○、陳國雄、李依
          明、辰○○等人八十三年度之薪資所得核定清單及辛○○、丁○○、王堅
          禹、鐘文邦、宇○○、乙○○、申○○、午○○等人八十四年度之薪資所
          得核定清單，依該等清單內容所示，上開人所列薪資所得來源至少有十家
          公司（含弦聖公司），至多甚有二十家（含弦聖公司）；另所檢附之談話
          筆錄，己○○稱八十三年間係從事打零工，四處作，實際受僱者為何人並
          不完全清楚，但統一營造股份有限公司確實有僱佣伊，而伊國民身分證曾
          遺失過，於八十五年五月二十五日申請補發等語；宙○○稱自八十二年開
          始從事散工工作迄今，有人僱伊工作則按日計資，沒有固定之僱主，伊不
          記得有那些僱主等語；子○○稱八十二年曾在忠明營造等三家、鴻銘企業
          行等九家、偉泰工程有限公司工作並領取工資外，沒有在其他公司或商號
          工作等語（惟並未詢問八十三年間之受僱業主）（另卷內查無鄭梓文之談
          話筆錄）。
      依上開所示，僅足認未○○於八十三年間並未受僱於弦聖公司。至己○○、宙
      ○○均稱係四處打零工，不記得或不清楚僱主為何人，而子○○並未敘及於八
      十三年間受僱情形，則此三人及前開被列領有弦聖公司薪資之人（除未○○外
      ）於八十三、八十四年間究竟有無受僱於弦聖公司，並領有薪資一節，尚待查
      證。
（二）證人未○○、亥○○、甲○○、辰○○於本院審理時結證稱均未受僱於弦聖公
      司，亦不認識被告，並沒有將身分資料提供予他人報稅等語，亥○○、甲○○
      、辰○○並稱未收過弦聖公司的扣繳憑單等語，可認此四人並未受僱於弦聖公
      司。而其餘被列名領有弦聖公司薪資之人，經本院查證，其中陳國雄、鐘文邦
      、陳慶和三人已死亡，有法務部戶役政連結作系統三紙在卷為憑，其餘人等經
      本院依法通知、拘提（囑託拘提）均未到庭，是本件除未○○、亥○○、甲○○、辰○○外之其餘人均無從證明是否確無受僱於弦聖公司。
（三）被告於偵查中供稱「（問：癸○○之薪資報表名冊是你提供的？）是的，但是
      那些是有來上工的，其中有部分是邱鳳美提供的」（參見臺灣板橋地方法院檢
      察署九十年他字第三三九號偵查卷第七頁反面），其並未自白明知子○○等二
      十七人並未受僱於弦聖公司，而故意提供該等人之身分資料供弦聖公司虛列薪
      資成本，而此方式幫助弦聖公司逃漏八十三、八十四年度之營利事業所得稅。
      又證人癸○○於本院審理時結證稱「（問：《指被告》是否是領公司固定的薪
      水？）公司如果有工程在進行，有到現場去看才有領薪水」、「（問：公司與
      被告是否是僱傭關係？）是的」、「（問：公司負責那些營業項目？）屋頂防
      熱、防漏」、「（問：有無固定配合的工人？）因為工作量不一定，有工程時
      ，才臨時找工人施作」、「（問：何人負責找工人？）工人來的時候，一個介
      紹一個來的」、「（問：施作的工程有無再轉包出去？）沒有，公司自己做」
      、「（問：施作工程的成本是否是公司自己估算？）是的，有時候工地趕工就
      會臨時增加」、「（問：平常公司有無紀錄來施作工人的名單？）有的，但資
      料已經不見了」、「（問：會計在核發工資時，是否會核對平常來施作工人的
      資料？）可能沒有確實核對，當時公司的會計是邱鳳美」等語，是被告係受僱
      於弦聖公司，與公司間係僱佣關係，有工作時才領有薪水，並非承攬關係即由
      弦聖公司承包工程後，再轉包予被告，被告可藉由浮報工人薪資，賺取浮報與
      實際支付薪資之價差，則被告若虛以不實工人資料交予公司，對其本身尚無利
      可圖。況公訴人認弦聖公司負責人癸○○查無明知被告有虛報薪資情事，另案
      以八十九年度偵字第一０三九九號為不起訴處分確定，有該不起訴處分書在卷
      可參，是若弦聖公司本身並無逃漏稅捐之認知，何以被告在無利可圖之情形下
      ，仍執意要幫助弦聖公司逃漏稅捐，此已有可疑。再者，若弦聖公司設依被告
      所請領工資如數全額支付，即弦聖公司確有該項成本之支出，則弦聖公司是否
      涉有逃漏稅捐之結果，亦已可議。又證人癸○○亦稱因工作量不一定，有工程
      時才臨時找工人施作，工人來的時候，是一個介紹一個來的，而會計在核發工
      資時，可能沒有確實核對等情，則被告前開辯稱公司工人流動量很大，伊不知
      道誰是誰等語，尚非無憑，應可採信。亦即無從認定被告主觀上明知未○○、
      亥○○、甲○○、辰○○四人並未受僱於弦聖公司，而故意提供該四人之工資
      請領料予弦聖公司，以幫助弦聖公司逃漏逃稅。
    綜上所述，本院綜合卷證資料，對於公訴意旨所指被告幫助逃漏稅捐之犯行，客
    觀上既尚未達於通常一般人均不致有所懷疑，而得確信其犯罪事實之程度，依「
    罪證有疑，利於被告」之法則，即應作有利於被告之認定。此外，復查無其他積
    極證據足資證明被告有違反稅捐稽徵法犯行，既不能證明被告犯罪，依法應為無
    罪之諭知。
據上論斷，應依刑事訴訟法第三百零一條第一項，判決如主文。
本案經檢察官范振中到庭執行職務
中      華      民      國      九十一      年    八    月    二十八    日
                                  臺灣板橋地方法院刑事第三庭
                                          法  官  李  幼  妃
右正本證明與原本無異。
如不服本判決，應於判決送達後十日內，向本院提出上訴狀。
                          書記官  強  梅  芳
中      華      民      國      九十一      年    九    月      二      日
